臺灣臺中地方法院刑事判決　　　　　　　　　　　　九十三年度中簡上字第一六號
　　上　訴　人　丁○○
　　即　被　告
　　　　　　　　乙○○
右列上訴人即被告因傷害案件，不服本院臺中簡易庭九十二年度中簡字第二一一九號
中華民國九十二年十一月二十日第一審簡易判決（聲請案號：臺灣臺中地方法院檢察
署九十二年度偵字第一七五一三號），提起上訴，本院管轄之第二審合議庭判決如左
：
    主  文
上訴駁回。
丁○○、乙○○均緩刑貳年。
    事  實
一、丁○○前於民國（下同）七十三年間因違反票據法案件，經本院判處有期徒刑六
    月，拘役一百日確定，於七十四年間執行完畢。其係臺中市○○區○○里○○街
    九八號「翡翠名邸大樓」之管理員，與乙○○為父子。丁○○於九十二年七月三
    十一日上午八時許，在上址大樓車道出入口附近，因住戶甲○○將車子停在車道
    出入口，致妨礙全體住戶車子出入，而與其他住戶發生糾紛，丁○○基於大樓安
    全先在場勸解，詎料竟與甲○○發生爭執，丁○○與乙○○遂基於傷害之犯意聯
    絡，先由乙○○持警棒打甲○○，再由丁○○持拖把毆打甲○○身體，致甲○○
    受有上背部挫傷、左右肩挫傷、左肱骨上方骨折之傷害。
二、案經甲○○訴由臺中市警察局第四分局報請臺灣臺中地方法院檢察署檢察官偵查
    後聲請簡易判決處刑。
    理  由
一、訊據上訴人即被告（下稱被告）丁○○、乙○○均矢口否認右揭傷害犯行，被告
    丁○○辯稱：當時我是基於自衛，我是去勸架云云，被告乙○○辯稱：我沒有打
    人，當時我爸爸被打，我情急下拿警棍把告訴人的手撥開云云。惟查：
（一）被告二人右揭傷害犯行，業據被告丁○○、乙○○二人於警詢均不否認係乙○○先拿警棒打甲○○之手臂，丁○○再拿拖把打甲○○之背部等情，且被告二
      人於偵訊中對告訴人所受傷害，係其二人所毆打乙節，亦均自承在卷，再被告
      丁○○於本院亦供稱：我去勸架，甲○○把我推開，我兒子乙○○看見甲○○
      對我有攻擊行為，乙○○就拿警棍朝甲○○的手臂打，乙○○和甲○○打起來
      以後，我就拿拖把打甲○○的背部等語（本院卷第二八頁），核與告訴人甲○○之指訴大致相符，又告訴人甲○○因之受有上背部挫傷、左右肩挫傷、左肱
      骨上方骨折等傷害，亦有林新醫院出具之驗傷診斷證明書一紙在卷可稽，是被
      告二人因傷害告訴人致告訴人受有上開傷勢，均堪認定。
（二）被告丁○○於本院辯稱：我是基於正當防衛云云。按對於現在不法之侵害，而
      出於防衛自己或他人權利之行為，不罰，刑法第二十三條前段定有明文。惟查
      ，本件被告丁○○犯行經過，係已明知其子乙○○毆打傷害甲○○後，其續持
      拖把毆打甲○○，亦據被告丁○○於本院自承在卷，是依其所述內容，告訴人
      甲○○已先遭不法攻擊，被告丁○○再對告訴人甲○○為毆打行為，自無面對
      任何不法侵害可言，與正當防衛之要件不符，再參以被告乙○○於警訊亦坦承
      ：我往他（指甲○○）的手臂處打了五下，他沒有反抗等語（偵卷第七頁反面
      ），是甲○○遭被告乙○○毆打後，既已無反抗行為，被告丁○○猶再對甲○○毆打，顯已非屬正當防衛，是被告丁○○所辯，顯非可採。又被告乙○○於
      警詢先辯稱：因甲○○要出手毆打丁○○云云，後於本院再辯稱：我沒有打人
      ，是爸爸被打，我拿警棍把告訴人的手撥開云云，前後所辯不一，已非可採，
      且查，並無證據證明告訴人甲○○當時有對丁○○為不法攻擊行為，倘告訴人
      甲○○有出手毆打丁○○，何以丁○○當日竟未受任何傷勢？又倘被告乙○○
      未打傷甲○○，何以被告二人於警偵訊對乙○○有拿警棍打甲○○乙節均自承
      在卷，甚且被告乙○○並於警詢坦承有打甲○○的手臂五下？是被告乙○○之
      辯解，顯非可採。至證人丙○○於本院所證當時經過稱：甲○○想打我，丁○○就抱住甲○○，甲○○把丁○○的手甩開，乙○○就上去，拿警棍把甲○○
      撥開，甲○○就退。丁○○沒拿拖把打他云云，顯與被告丁○○於警訊及本院
      多次自承有拿拖把打甲○○乙節並不相符，是證人丙○○顯係迴護被告二人之
      詞，自非可採。事證明確，被告二人右揭傷害犯行堪予認定。
二、核被告二人所為，均係犯刑法第二百七十七條第一項之普通傷害罪。被告二人間
    有犯意聯絡及行為分擔，均為共同正犯。原審依前開法條判處被告二人各處有期
    徒刑三月，及諭知易科罰金之折算標準，其認事用法並無違誤。再審酌被告二人
    犯罪之方法、手段、目的、被害人所受之危害等一切情狀，本院認原審量處刑度
    亦屬妥適。被告丁○○上訴意旨略謂：係出於正當防衛，又原審量刑過重云云，
    及被告乙○○上訴意旨略謂其未打告訴人云云，並非可採，已如前述，為無理由
    ，應予駁回。再查，被告丁○○前於七十三年間因違反票據法案件，經本院判處
    有期徒刑六月，拘役一百日確定，於七十四年間執行完畢，其前受有期徒刑以上
    刑之宣告，執行完畢後五年以內未曾受有期徒刑以上刑之宣告，另被告乙○○未
    曾受有期徒刑以上刑之宣告，均有臺灣臺中地方法院檢察署刑案資料查註紀錄表
    及臺灣高等法院被告全國前案紀錄表在卷可按，被告丁○○、乙○○於警偵訊坦
    承犯行，顯有悔意，且查，本件事發起因於告訴人先將車子停在大樓車道出入口
    ，致全體住戶車子均無法出入，再告訴人因之與住戶發生衝突，被告丁○○始出
    面勸解，其後始再衍生本件傷害情事，亦為告訴人所自承在卷，足見被告丁○○
    原亦係出於善意勸解，被告丁○○之本性並非以暴力解決事端之人，且本件確係
    因告訴人先有不當行為而引起；又被告乙○○係被告丁○○之子，罹有躁鬱症，
    年輕氣盛，顯亦係不滿告訴人在場先有不當行為再與住戶發生衝突之態度，復恐
    其父丁○○遭告訴人毆打，始為本件傷害犯行，其行為雖非可取，惟確係出於孝
    意，再考量被告丁○○任職管理員，收入不高，被告乙○○現因躁鬱症住院治療
    中，二人經濟狀況不佳，然被告二人犯後亦同意賠償告訴人新臺幣六萬元，足見
    其二人積極竭力與告訴人謀求和解，惟因告訴人要求除六萬元金錢外，另須其他
    附帶條件致和解未能成立，然足認被告二人犯後確有悔意，願賠償告訴人之態度
    ，被告二人經此教訓，當知警惕而無再犯之虞，本院綜核各情，所宣告之刑，認
    以暫不執行為適當，併予宣告緩刑二年，以啟自新。
據上論斷，應依刑事訴訟法第四百五十五條之一第三項、第三百六十八條，刑法第七
十四條第一、二款，判決如主文。
中      華      民      國    九十三    年      四      月      七      日
                                        臺灣臺中地方法院刑事第十庭
                                            審判長法  官  郭  瑞  祥
                                                  法  官  江  奇  峰
                                                  法  官  黃  家  慧
右正本證明與原本無異。
不得上訴。
                                                  書記官
中      華      民      國    九十三    年      四      月      七      日
參考法條：
刑法第二百七十七條第一項：傷害人之身體或健康者，處三年以下有期徒刑、拘役或
一千元以下罰金。
